臺灣臺北地方法院交通事件裁定　　　 100年度交聲字第1223號
原處分機關　臺北市交通事件裁決所
異　議　人
即受處分人　林炳奎
上列異議人即受處分人因違反道路交通管理處罰條例案件，對於
臺北市交通事件裁決所於中華民國100年5月26日以北市裁罰字第
裁22-AEY591322號所為之裁決處分（原舉發案號：臺北市政府警
察局99年8 月14日北市警交字第AEY591322 號），聲明異議，本
院裁定如下：
    主  文
異議駁回。
    理  由
一、原處分意旨略以：異議人即受處分人林炳奎（下稱異議人）
    於民國99年8 月14日22時15分許，駕駛車牌號碼QCD-378 號
    輕型機車沿臺北市中正區（下同區○○○街由西往東方向，
    行經三元街、泉州街口設有行車管制號誌之交岔路口時，於
    三元街上行車號誌顯示紅燈時，竟違規闖紅燈穿越路口往福
    州街43巷行駛，而遭警攔停舉發。經臺北市交通事件裁決所
    （下稱原處分機關）依道路交通管理處罰條例第53條第1 項
    、第63條第1 項第3 款（原裁決書漏載第3 款）、違反道路
    交通管理事件統一裁罰基準表之規定，裁處異議人罰鍰新臺
    幣（下同）2,700 元，並記違規點數3 點等語。
二、異議意旨略以：伊當時係駐車於三元街由西往東方向之右側
    路邊，因伊有眼花，待福州街43巷口之行人專用號誌顯示為
    綠燈時，誤以為可以通行，即以足跨機車、2 腳滑行之方式
    通行進入福州街43巷後再發動機車，員警隨即前後包抄，並
    以粗劣言語（如等你很久了、被我抓到等語）對伊污辱，隨
    後立即開單，且事後未交付罰單，又扣押伊的駕照至今，致
    伊不能使用機車，無法謀生；又經伊訪視結果，舉發地點周
    邊店家老闆均表示舉發機關員警不時駐車在舉發地點，如遇
    遭該設計不良燈號誤導之駕駛人，即予告發，員警隱藏性執
    法顯有不公，伊被舉發機關員警強制攔車，單方開單告發，
    並無交付罰單，故請求撤銷原處分云云。
三、按汽車駕駛人駕駛汽車，應遵守道路交通標誌、標線、號誌
    之指示，道路交通安全規則第90條前段定有明文，而道路交
    通標誌標線號誌設置規則第206 條第5 款第1 目規定「圓形
    紅燈」之行車管制號誌，係表示禁止車輛通行，並不得超越
    停止線或進入路口。又汽車駕駛人，行經有燈光號誌管制之
    交岔路口闖紅燈者，處新臺幣1,800 元以上5,400 元以下罰
    鍰；汽車駕駛人駕駛汽車違反道路交通管理處罰條例第53條
    規定者，除應依該條所規定之罰鍰處罰外，並記違規點數三
    點，道路交通管理處罰條例第53條第1 項及第63條第1 項第
    3 款亦分別定有明文。
四、經查：
(一)、異議人於99年8 月14日22時15分許，駕駛上開輕型機車行駛
    三元街由西往東方向，行經三元街、泉州街口設有行車管制
    號誌之交岔路口時，當時三元街口之行車管制號誌為紅燈，
    異議人未依行車管制號誌紅燈煞停，逕自違規闖紅燈穿越路
    口往福州街43巷行駛，為警發現後攔停，並依道路交通管理
    處罰條例第53條第1 項規定製單舉發，惟因異議人拒絕簽名
    收受該舉發通知單，在執勤警員向其告知應到案時間及處所
    後離去；嗣經原處分機關於100 年5 月26日逕依道路交通管
    理處罰條例第53條第1 項及違反道路交通管理事件統一裁罰
    基準表規定，裁處異議人罰鍰2,700 元，並依同條例第63條
    第1 項第3 款（原裁決書漏載第3 款）之規定，記違規點數
    3 點，異議人於100 年5 月26日收受上開裁決書後，因不服
    處罰，於收受裁決書20日內之100 年5 月31日向原處分機關
    聲明異議，而由原處分機關函轉本院辦理一情，有臺北市政
    府警察局99年8 月14日北市警交字第AEY591322 號舉發違反
    道路交通管理事件通知單、臺北市交通裁決所100 年5 月26
    日北市裁罰字第裁22-AEY591322號違反道路交通管理事件裁
    決書及送達證書各1 紙附卷可稽（見本院100 年度交聲字第
    1223號卷第10、12、14頁）。
(二)、異議人固以前揭情詞置辯，惟查：
  1.經本院於100 年8 月16日當庭勘驗現場蒐證錄影光碟內容，
    勘驗結果：「警員B ：你從三元街過來。
    警員A：你從三元街過來。
    林炳奎：從三元街那邊過來啊。
    警員A：對啊，三元街過來。
    林炳奎：那邊，過來過來。
    （林炳奎走向泉州街、福州街43巷口，2名員警跟隨在後）
    林炳奎：這個綠燈亮那麼大，我從那邊過來啊。
    警員B：三元街那裡是紅燈。
    （林炳奎繼續走到泉州街、福州街43巷口）
    林炳奎：你過來過來。我從那邊過來對不對？
    警員A：對，沒錯。
    （林炳奎以右手指著福州街43巷口之行人號誌）
    林炳奎：這個沒錯。
    警員A：你為什麼看這個燈，這個是行人燈好不好。
    林炳奎：行人燈喔？
    警員A：這個是行人專用的燈，你要看那一個，現在那個紅色
           的燈。
    警員B ：行人燈是給行人走，不是說我們車子可以過來。」
    等語，此有本院勘驗筆錄附卷可查（見本院100 年度交聲字
    第1223號卷第27頁背面至28頁），足認異議人為警攔查時，
    其原本行駛之三元街行車管制號誌確實為紅燈無誤。
  2.異議人固辯稱：伊有老花眼，誤以為福州街43巷巷口之行人
    專用號誌之綠燈為行車管制號誌的綠燈，所以才穿越路口云
    云。惟依卷附之舉發地點網路搜尋照片所示，三元街口之行
    車管制號誌係在三元街口正前方之建成中醫醫院前方，現場
    並無遮蔽物，與異議人所指之福州街43巷巷口之行人專用號
    誌相較，不論號誌之設置地點、設置高度、號誌外型均明顯
    不同，此有舉發地點網路搜尋照片1 張在卷可參（見本院10
    0 年度交聲字第1223號卷第35頁），衡情一般人均能清楚判
    斷三元街街口之行車管制號誌係三元街正前方由圓形之紅、
    黃、綠三色燈號組成之行車管制號誌，而非設置位置較低，
    方型、上方有數字顯示之行人專用號誌。異議人為領有駕駛
    執照之人，其騎乘上開輕型機車於三元街由西往東方向，現
    場又無遮蔽物，應能清楚辨別行車管制號誌，當無將設置位
    置較低、外型明顯不同之福州街43巷巷口之行人專用號誌誤
    認為係三元街街口之行車管制號誌之理，是異議人逕自誤認
    福州街43巷巷口之行人專用號誌綠燈而為行駛，仍屬未依行
    車管制號誌紅燈煞停，逕自闖紅燈之違規行為，倘異議人就
    其老花眼症狀疏未予以矯正至正常度數即輕率駕車上路，其
    本身已有重大過失，自不得以此作為誤讀燈光號誌之正當理
    由。故異議人上開所辯，顯係事後卸責之詞，尚非可採。
  3.又異議人辯稱其於當時坐在機車上，機車引擎並未發動，其
    係以鴨子划水之方式慢慢的滑過三元街、泉州街口，是要往
    福州街43巷的方向，員警隱藏性執法云云。惟查，舉發員警
    當時執行勤務由三元街至泉州街口時於三元街道路右側停等
    紅燈，目睹車牌號碼QCD-378 號輕型機車由三元街（西向東
    ）闖紅燈往福州街43巷行駛，遂依法攔停稽查並依駕駛人出
    示證件舉發無誤，並無隱藏式執法等情，此有臺北市政府警
    察局中正第二分局99年8 月27日北市警中正二分交字第0993
    1119600 號函在卷可證（見本院100 年度交聲字第1223號卷
    第16至17頁）。復參以本院於100 年8 月16日當庭勘驗現場
    蒐證錄影光碟內容，勘驗結果略以：「...
    警員A ：那你不覺得說一整排車子都沒有動。
    警員B：大家都在那邊停，只有你闖過來，我們…
    警員A：你不覺得你前面一堆車嗎？
    林炳奎：對啊，我知道，他們…
    警員A：那他們為什麼要在那裡…
    林炳奎：他們要往…（聽不清楚）去的啊。
    警員A ：沒有沒有，那個就是表示那裡是紅燈。」，此有本
    院100 年8 月16日勘驗筆錄1 份附卷足憑（見本院100 年度
    交聲字第1223號卷第28頁背面至第29頁）。觀諸上開對話內
    容，異議人於員警表示告知其在三元街、泉州街口之燈光號
    誌尚顯示為紅燈之際，便逕行騎乘上開輕型機車闖越紅燈一
    節，未予否認，異議人當時並未辯稱其當時機車引擎並未發
    動，是異議人事後辯稱其機車並未發動，係以雙腳滑行一節
    ，是否可採不無可疑。況且，異議人當時確實係騎乘在上開
    輕型機車上穿越路口，為異議人所自承，異議人違規闖越紅
    燈行為明確，尚不因異議人騎乘之機車有無發動而異其認定
    標準。
  4.至異議人辯稱：舉發員警當時並未交付罰單云云。按當場舉
    發者，應填記駕駛人或行為人姓名、性別、出生年月日、地
    址、身分證統一編號及車主姓名、地址、車牌號碼、車輛種
    類。被查獲之駕駛人或行為人為受處分人時，應於填記通知
    單後將通知聯交付該駕駛人或行為人簽名或蓋章收受之；拒
    絕簽章者，仍應將通知聯交付該駕駛人或行為人收受，並記
    明其事由及交付之時間；拒絕收受者，應告知其應到案時間
    及處所，並記明事由與告知事項，視為已收受，違反道路交
    通管理事件統一裁罰基準及處理細則第11條第1 項第1 款訂
    有明文。查本院於100 年8 月16日當庭勘驗蒐證錄影光碟內
    容，勘驗結果：「...
    （警員A開好第1張舉發通知單，出示給林炳奎看）
    警員A：紅燈的，我開紅燈的，這個你…
    林炳奎：這個我不要簽喔，這你不對喔，我跟你講這樣你不
            對喔。
    警員B：我跟你講。
    林炳奎：你這樣不對喔。
    警員B：我先跟你解釋，現在的狀況，現在…
    林炳奎：好啦，我要去提司法訴訟啦，我要去把這個路搞清
            楚，這個我不簽啦，開這個闖紅燈。
    警員A：我跟你講。
    林炳奎：這樣太過份了。
    警員A ：我跟你講，我聽你講完了，現在我有跟你講，你第
    一個違規，你在8 月29日以前要繳，那是到臺北市交通裁決
    所，要繳，那你要拒簽，我跟你講，我也是寫拒簽，這個沒
    有關係。」，有本院100 年8 月16日勘驗蒐證錄影光碟之勘
    驗筆錄在卷為憑（見本院100 年度交聲字第1223號卷第31頁
    ），又舉發員警業於舉發單上記載「已當場告知駕駛人違規
    事實及應到案時間、處所，駕駛人表示拒簽拒收即離去」等
    字樣，此有舉發違反道路交通管理事件通知單1 紙附卷可查
    （見本院100 年度交聲字第12 23 號卷第10頁），堪認異議
    人於舉發當時明確表示其拒絕於舉發單上簽名收受，員警業
    已依上開規定告知異議人應到案時間及處所，並於舉發單上
    記明上開事由與告知事項，依上開違反道路交通管理事件統
    一裁罰基準及處理細則第11條第1 項第1 款規定，自應視為
    異議人業已收受該舉發單，異議人上開辯稱員警並未交付罰
    單云云，顯與事實不符，自非可採。
  5.另異議人辯稱：舉發當時遭舉發員警以粗劣言語如「等你很
    久了、被我抓到」相向云云。經查，舉發員警於攔停舉發時
    ，態度委婉言明，並依異議人違規事實取締告發，並無態度
    不佳之情，業據臺北市政府警察局中正第二分局99年8 月27
    日北市警中正二分交字第09931119600 號函說明明確（見本
    院100 年度交聲字第1223號卷第16至17頁），復經本院於10
    0 年8 月16日當庭勘驗上開現場蒐證錄影光碟，勘驗結果均
    未見異議人指稱舉發員警有向異議人稱「等你很久了、被我
    抓到」等語，此有本院勘驗筆錄附卷可按（見本院100 年度
    交聲字第1223號卷第27頁背面至31頁背面），尚難認舉發員
    警有何異議人所指不當言語之情。
五、綜上所述，異議人確有於前揭時、地，騎乘上開輕型機車行
    經有燈光號誌管制之交岔路口闖紅燈之違規行為。原處分機
    關依前揭道路交通管理處罰條例第53條第1 項及違反道路交
    通管理事件統一裁罰基準及處理細則及違反道路交通管理事
    件統一裁罰基準表之規定，裁處異議人罰鍰2,700 元，並依
    同條例第63條第1 項第3 款（原裁決書漏載第3 款）記違規
    點數3 點，核無違誤。本件異議人之聲明異議為無理由，應
    予駁回。
六、據上論斷，應依道路交通事件處理辦法第18條，裁定如主文
    。
中    華    民    國   100    年    9     月    19    日
                  刑事第十一庭法  官  陳諾樺
以上正本證明與原本無異。
如不服本裁定應於送達後5日內向本院提出抗告狀。
                          書記官  呂欣穎
中    華    民    國   100    年    9     月    19    日